【裁判字號】    97,易,1607
【裁判日期】    971007
【裁判案由】    賭博
【裁判全文】
臺灣彰化地方法院刑事判決              97年度易字第1607號
被      告  甲○○
上列被告因賭博案件，原經檢察官聲請簡易處刑（97年度偵字第
2754號），本院彰化簡易庭認為有所不妥，簽請由本院依通常程
序審理，茲判決如下：
    主  文
甲○○意圖營利，聚眾賭博，處有期徒刑陸月，如易科罰金，以
新台幣壹仟元折算壹日。扣案之六合彩賭博所用之簽注單肆張、
開獎號碼貳張、帳冊壹本，均沒收之。
    事實及理由
一、犯罪事實：
  (一)甲○○前於民國（下同）76年間有賭博罪前科，89年間再犯
    供給賭博場所罪，經本院彰化簡易庭89年度彰簡字第494號
    判決處有期徒刑3月，89年9月19日易科罰金執行完畢（不構
    成累犯）。
  (二)甲○○意圖營利，基於反覆實施經營俗稱「六合彩」賭博以
    營利之犯意，自民國95年1月3日（週二）起至97年3月15日
    止（起訴書誤載僅97年3月13日起至同年月15日止），接續
    以其位在彰化縣彰化市○○街66向40號居所，充為公眾得出
    入之賭博場所，並設置俗稱「六合彩」之簽賭站，提供該處
    場所招攬、聚集「蔡金泉、劉琛泉、莊登輝、賴淑玲、林朝
    清、」等成年人及綽號或代號「阿成、英昌、素秋、進全、
    麗蟬、羅董、阿月、寶絨、嘉陞、批克、慶晶、高先生、阿
    坤、燙髮、阿成、阿秋、傳伯、小鳥、錦坤、素秋、婉華、
    24 號、12號、麗嬌、吳先生、四姐、黃小姐」等真實姓名
    均不詳之不特定成年賭客，簽選六合彩號碼賭博財物，而經
    營六合彩之賭博。其賭博之方式，係利用每週二、四、日香
    港六合彩開獎號碼對獎，參賭者得任意簽選1個至4個號碼簽
    注，特號每注85元、二星每注80元、三星及四星每注70元（
    若為熟客每注金額可降低）。簽中2星、3星、4星、特別號
    者，分別可得不同倍數之彩金，未簽中者，所繳之賭資即全
    歸甲○○所有。而以此方式聚集不特定多數成年人賭博財物
    。嗣於97年3月15日17時40分許，為警持搜索票在上址當場
    查獲，並扣得其所有供經營六合彩賭博所用之簽注單4張、
    開獎號碼2張、帳冊1本（另一本為借貸帳冊，與六合彩無關
    ）。
二、認定事實之證據及理由：
  (一)被告於審理中，固然承認警方在其住所查獲上述物品，但否
    認提供場所、聚眾賭博，辯稱：上述簽注單都是自己要簽牌
    的，帳冊一本是自己向人借款還款的紀錄，與賭博無關云云
    。然經查：
  1.扣案簽注單一張（附於警卷中），記載：「3/13阿玲特41＝
    3485、15＝1200、21＝1470、6155」該6155即3485加
    1200加1470之總和，而扣案帳冊一本（即外表為褐色之該本
    ）亦記載「賴淑玲、3/13、6155」文字，所以該簽注單即為
    賴淑玲下注之簽注單，該帳冊上記載即為97年3月13日該期
    賴淑玲下注之總金額。而該期香港六合彩開出號碼為
    及特別號，依照賴淑玲簽注內容應該是全數未中（
    槓龜）所以在帳冊上記載藍色6155，應為被告入帳淨賺6155
    元之意思。
  2.同理，扣案另一張簽注單記載某人下注「特44＝3476、
    30.5＝2287、45.1＝2932」合計「8695」減「中2850
    」等於5845（簽注單見警卷），該5845元淨賺即記載於帳冊
    「阿坤3/13、5845」（按：筆跡為藍色），表示97年3月13
    日是阿坤下注8695元後，扣除中獎金額，被告尚淨賺5845元
    之意思。而該期阿坤下注數字押中二星共一注，得款
    2850元，但其下注金額二星為75元，賠率為38倍，但實際上
    以2星簽中機率是1/78.4（計算式為6x5：49x48＝1：78.4）
    ，簽中僅賠38倍現金，仍以莊家較有贏面，若長期經營莊家
    可獲得固定利潤，顯有營利之意圖。
  3.又扣案（外表為褐色）帳冊一本，內容記載自95年1月3日（
    週二）起之各賭客下注輸贏之結果，可證明被告自95年1月3
    日經營六合彩簽注站之業務，雖然下注之參與賭客有限，但
    被告仍為莊家無誤。又該帳冊中亦有記載被告「甲○○」或
    「麗燕」自己投注之輸贏結果，表示是被告自己可能有向別
    人投注之輸贏結果，該本帳冊絕非如被告所辯是向人借款還
    款之紀錄，否則不可能有自己向自己借錢還錢之紀錄。而該
    帳冊記載最小數字為「11/8黃小姐、46」之記載，表示黃小
    姐96年11月8日（週四）下注後輸贏相抵，被告還淨賺黃小
    姐46元，絕非向黃小姐借貸46元借款還款紀錄，否則連區區
    46元都要借貸也太違背常情。
  (二)此外，另有扣案之簽注單4張、開獎號碼2張等，可證明有經
    營簽注站之事實。
  (三)綜上所述，本案事證明確，被告犯行已可確定。
三、論罪科刑：
  (一)被告經營六合彩簽注站（意圖營利供給場所、聚眾賭博），
    雖然賭博方式多種，但如上述之賠率計算法，仍以莊家較有
    贏面，若長期經營莊家可獲得固定利潤，顯有營利之意圖。
    簽注站設在自家，但要廣招賭客，又要對外宣傳，才能長期
    經營，其性質為「營業犯」，本身就含有反覆長期經營之性
    質，所以95年1月3日（週二）起至97年3月15日（週六）之
    犯行，犯罪行為均在繼續中，係以單一之犯意（即犯意之同
    一性或繼續性）繼續進行同一犯罪，在未完成其犯罪前，其
    各個舉動不過為犯罪行為之一部分，且被害法益亦屬同一（
    即被害法益之同一性或單一性）當然成為一罪，具有「繼續
    犯」性質。起訴書雖僅記載犯罪時間為97年3月13日起至同
    年月15日止，然與本院認定其他部分有概括一罪之不可分關
    係，其餘部分均為起訴效力所及。而被告同時有「供給場所
    」「聚眾賭博」二種犯罪態樣，應從情節較重之「聚眾賭博
    」態樣論處（褚劍鴻、刑法分則釋論，增訂一版，下冊第
    845頁）。
  (二)下單之賭客，被告與之對賭，因賭客每次簽單之時間不同、
    金額不同、對象也不同，應構成不確定多數個刑法266條賭
    博罪。
  (三)核被告所為，係犯：刑法第268條之「意圖營利供給賭博
    場所、聚眾賭博罪」；不確定多數個刑法266條第1項賭博
    罪。而上述之犯罪時間、空間，完全包括之犯行，所以
    客觀上只有一種行為（大行為裡包含小行為），沒有獨立可
    分割的二種行為。被告一行為觸犯數罪名，應構成想像競合
    犯，從較重之刑法268條「意圖營利聚眾賭博」罪論處。而
    營業犯或接續犯之一罪，以其行為終了時適用法律之時點，
    本件犯罪終了於97年3月15日，故已無中華民國96年度罪犯
    減刑條例或95年7月1日刑法變更比較適用之問題。
  (四)量刑審酌：被告在多年來都有賭博罪之前科，雖不構成累犯
    ，但再度被查獲，可見被告素行不佳，嗜賭成性。經營六合
    彩簽注站，簽注單上金額不多，但助長社會僥倖心理，使人
    廢時沈淪其中，影響正常之社會善良風氣，實不可取。被告
    否認犯行，態度欠佳，且經營時間頗長，危害非輕等一切情
    狀，量處如主文所示之刑度，並諭知易科罰金之折算標準。
  (五)刑法第266條第2項規定；「當場賭博之器具與在賭檯或兌換
    籌碼處之財物，不問屬於犯人與否，沒收之。」扣案物品經
    營六合彩賭博所用之簽注單4張、開獎號碼2張、帳冊1本，
    乃為當場賭博之器具，應沒收之。另一本粉紅外皮之放款借
    貸帳冊，與六合彩無關，不予沒收之。
四、適用法律：
  (一)刑事訴訟法第452條、第299條第1項前段。
  (二)刑法第268條、第266條第1項前段、第2項、第55條、第41
    條第1項前段。
  (三)刑法施行法第1條之1第1項、第2項前段。
本案經檢察官王元郁到庭執行職務。
中    華    民    國    97    年    10   月    7     日
                  刑事第四庭   法      官  葉明松
以上正本證明與原本無異。
如不服本判決，應於判決送達後10日內，向本院提出上訴書狀，
上訴書狀應「敘述具體上訴理由」，並按他造當事人之人數附繕
本。「切勿逕送上級法院」。
中    華    民    國    97    年    10   月    7     日
                               書  記  官  施秀青
【附錄本案論罪法條】
刑法第266條
在公共場所或公眾得出入之場所賭博財物者，處 1 千元以下罰金
。但以供人暫時娛樂之物為賭者，不在此限。
當場賭博之器具與在賭檯或兌換籌碼處之財物，不問屬於犯人與
否，沒收之。
刑法第268條
意圖營利，供給賭博場所或聚眾賭博者，處 3 年以下有期徒刑，
得併科 3 千 元以下罰金。
刑法施行法第1-1 條
中華民國九十四年一月七日刑法修正施行後，刑法分則編所定罰
金之貨幣單位為新臺幣。
九十四年一月七日刑法修正時，刑法分則編未修正之條文定有罰
金者，自九十四年一月七日刑法修正施行後，就其所定數額提高
為三十倍。但七十二年六月二十六日至九十四年一月七日新增或
修正之條文，就其所定數額提高為三倍。


司法院資訊處製作；財團法人民間司法改革基金會備份。
